臺北高等行政法院裁定
110年度訴字第721號
原      告  王大吉                                      

被      告  財團法人法律扶助基金會


代  表  人  范光群（董事長）

訴訟代理人  莊華隆  律師
上列當事人間法律扶助事件，原告不服衛生福利部中華民國110
年4月30日衛部法字第1100008337號訴願決定，提起行政訴訟，
本院裁定如下：
    主  文
本件移送於臺灣臺北地方法院行政訴訟庭。
    理  由
一、按訴訟之全部或一部，法院認為無管轄權者，依原告聲請或
    依職權以裁定移送於其管轄法院，行政訴訟法第18條定有準
    用民事訴訟法第28條第1項之明文。次按同法第229條第1項
    、第2項第3款規定：「（第1項）適用簡易訴訟程序之事件
    ，以地方法院行政訴訟庭為第一審管轄法院。（第2項）下
    列各款行政訴訟事件，除本法別有規定外，適用本章所定之
    簡易程序：……三、其他關於公法上財產關係之訴訟，其標的
    之金額或價額在新臺幣40萬元以下者。」第13條第2項規定
    ：「對於私法人或其他得為訴訟當事人之團體之訴訟，由其
    主事務所或主營業所所在地之行政法院管轄。」又按
　　身心障礙者權利公約施行法第8條第1、2項規定：「（第1項
    ）身心障礙者受公約及其有關法規保障之權益遭受侵害、無
    法或難以實施者，得依法提起訴願、訴訟或其他救濟管道主
    張權利；侵害之權益係屬其他我國已批准或加入之國際公約
    及其有關法規保障者，亦同。（第2項）身心障礙者委任律
    師依前項規定行使權利者，政府應依法提供法律扶助；其扶
    助業務，得委託財團法人法律扶助基金會或其他民間團體辦
    理。」衛生福利部因而以民國109年12月22日衛授家字第109
    0701730號公告（委託期間自110年1月1日至12月31日）、11
    0年12月16日衛授家字第1100760534號公告（委託期間自111
    年1月1日至12月31日），先後委託被告辦理身心障礙者法律
    扶助業務，而依被告受託辦理之「身心障礙者法律扶助專案
    計畫」第4點規定：「本計畫所扶助之法律業務，包括下列
    事項：㈠法律諮詢。㈡調解、和解之代理。㈢相關法律文件撰
    擬。㈣訴訟、非訟或仲裁之代理、辯護或輔佐。㈤其他具特殊
    情況而有法律事務上必要之服務者。」第9點規定：「身心
    障礙者受第4點各款事項，於同一案件之律師酬金最高5萬元
    」（本院卷第92頁）。據此可知，依身心障礙者權利公約施
    行法申請法律扶助者，係按其申請案件數審查是否准予扶助
    ，關於其得否經核准法律所受之利益，應即為無須支付之律
    師酬金之全部或一部，性質上應為關於公法上財產關係之訴
    訟。
二、本件原告主張其前向群益期貨股份有限公司（下稱群益公司
    ）購買GBPUSDQX之外匯保證金金融商品，於民國108年9月4
    日上午5時40秒點交費遽增為630美元，同日5時8分22秒點交
    費為747美元，同日5時9分41秒點交費為702美元，因點交費
    之價格波動遭群益公司依約強制平倉，原告就所受損失美金
    約3萬元欲向群益公司請求損害賠償等情為由，於109年12月
    8日依原告受衛生福利部委託辦理之身心障礙者法律扶助專
    案計畫（下稱系爭專案計畫），向被告申請民事通常程序第
    一審訴訟代理之法律扶助（下稱系爭申請，同時依法律扶助
    法提出申請部分則不在本件請求範圍）。被告審查後，認原
    告主張受損之情由（非無資力），顯無勝訴之望，且所申請
    事項亦不符系爭專案計畫扶助目的，乃以109年12月10日申
    請編號1091208-A-005審查決定通知書（下稱原處分）否准
    原告之系爭申請。原告不服，遞經衛生福利部訴願駁回，遂
    提起本件訴訟。並聲明略以：1.訴願決定及原處分關於否准
    依衛生福利部委託被告專案辦理之法律扶助申請部分均撤銷
    。2.被告應依原告109年12月8日之系爭申請，作成准予（依
    衛生福利部委託被告專案辦理）法律扶助之行政處分（本院
    卷第479頁之筆錄）。
三、經查，本件原告提起本件訴訟，係基於其為身心障礙者，因
    與訴外人群益公司間之訴訟爭執涉及其相關權益受損，為此
    請求被告應作成許可法律扶助之行政處分，依前揭規定意旨
    及說明，應屬關於公法上財產關係之訴訟。而依系爭專案計
    畫第9點規定，原告請求若經被告核准，所受之財產上利益
    至多為律師酬金5萬元，其標的金額核未逾40萬元，依行政
    訴訟法第229條第1項、第2項第3款規定，為適用簡易訴訟程
    序事件，應以地方法院行政訴訟庭為第一審管轄法院。又被
    告之主事務所所在地為臺北市大安區，揆諸首揭說明，本件
    應由臺灣臺北地方法院行政訴訟庭管轄，茲原告向無管轄權
    之本院起訴，顯有違誤，爰裁定如主文。
中　　華　　民　　國　　111　 年　 　4  　 月　　29　 日
                    臺北高等行政法院第一庭
                              審判長法  官  許瑞助
                                    法  官  林秀圓
                                    法  官  林麗真
上為正本係照原本作成。
如不服本裁定，應於送達後10日內向本院提出抗告狀（須按他造
人數附繕本）。 
中　　華　　民　　國　　111　 年　 　4  　 月　　29　 日
                                    書記官  李淑貞